臺灣高等法院民事判決　九十一年度上易字第二一八號
　　　上　訴　人　　甲○○○
　　　複代　理人　　黃珮璇
　　　被　上訴人　　乙○○
右當事人間債務人異議之訴事件，上訴人對於中華民國九十一年二月四日臺灣基隆地
方法院九十年訴字第二七六號第一審判決提起上訴，本院判決如左：
　　　主　　　文
上訴駁回。
第二審訴訟費用由上訴人負擔。
　　　事　　　實
甲、上訴人方面：
壹、聲明：
一、原判決廢棄。
二、台灣基隆地方法院九十年度執字第一一○三號清償票款強制執行事件，就上訴人
　　所有坐落基隆市○○區○○段一小段一五四地號土地及其上建物，建號二○九號
　　，門牌號碼為基隆市○○路七十之一號，暨上訴人所有坐座落基隆市○○區○○
　　段一小段一五四地號土地及其地上建物，建號二四五號，門牌號碼為基隆市○○
　　路七十之二號，所為之強制執行程序應予撤銷。
貳、陳述：除引用原判決書之記載外，補稱：
一、上訴人甲○○○之亡夫江主義，生前確未積欠訴外人蕭慧英或被上訴人乙○○新
　　台幣（下同）壹佰萬元之巨額。
二、依票據法第十四條第二項之規定，無對價或以不相當之對價取得票據者，不得享
　　有優於其前手票據上之權利，被上訴人既僅係蕭慧英之人頭，自屬無對價而取得
　　系爭本票，依法自不得主張系爭本票之權利。
參、證據：除引用原審立證方法外，補提：被上訴人於台灣基隆地方法院八十五年基
　　簡字第一九五號所呈答辯狀影本、台灣基隆地方法院八十五年基簡字第一九五號
　　筆錄影本，並聲請傳訊證人蕭慧英、被上訴人乙○○。
乙、被上訴人方面：被上訴人未於言詞辯論期日到場，據其提出之書狀，聲明、陳述
　　如左：
壹、聲明：上訴駁回。
貳、陳述：除引用原判決書之記載外，補稱：
一、被繼承人江主義生前對於執行名義記載之債權從未否認，於其去世後上訴人既為
　　其繼承人之一，依民法第一千一百四十八條規定應承受其遺留之系爭債務，故被
　　上訴人聲請強制執行上訴人名下之財產，於法並無不合。
參、證據：除引用原審立證方法外，補提：筆錄影本。
丙、本院依職權調閱台灣基隆地方法院八十五年度基票字第三四號本票裁定案卷、八
　　十六年度執字第四四九號清償票款強制執行案卷及九十年度執字第一一０三號清
　　償票款強制執行案卷。
　　　理　　　由
一、被上訴人經合法通知未於言詞辯論期日到場，核無民事訴訟法第三百八十六條各
    款所列情形，爰依上訴人之聲請，由其一造辯論而為判決。
二、上訴人主張：上訴人與江主義（八十九年八月十四日死亡）係夫妻，上訴人發現
　　江主義與蕭慧英同居通姦後，即要求江主義將其名下所有坐落基隆市○○區○○
　　段一小段一五四地號土地上建號二○九號建物（門牌基隆市○○路七十之一號）
    所有權應有部分二分之一，及建號二四五號建物（門牌基隆市○○路七十之二號
　　）建物所有權全部，於八十二年十二月二十一日移轉登記予上訴人所有。詎蕭慧
　　英得悉後，即要求江主義簽發本票予蕭慧英，蕭女執該本票要求江主義給付一百
    萬元，江主義遂向蕭女表示欲向上訴人說項，上訴人聞之自是不從。蕭慧英遂與
    蕭孟安合謀，於八十四年十二月十四日，要求江主義另簽發票面金額一百萬元之
　　本票一紙（下稱系爭本票），以換回先前已到期之本票，並要求江主義偽簽上訴
    人名義為共同發票人。嗣蕭慧英將系爭本票交付被上訴人，被上訴人即對江主義
    聲請本票強制執行（原法院八十五年度基票字第三四號、八十六年度執字第四四
    九號），因江主義無財產，經執行法院核發債權憑證。詎被上訴人於江主義亡後
    ，竟持該債權憑證，以上訴人為江主義之繼承人為由，聲請對上訴人強制執行（
    原法院九十年度執字第一一０三號）。惟江主義並未積欠蕭慧英一百萬元，被上
    訴人係蕭慧英之「人頭」，依票據法第十四條第二項規定，被上訴人自不得主張
    系爭本票權利，爰依強制執行法第十四條第二項規定，訴請撤銷原法院九十年度
    執字第一一０三號就上訴人所有如上訴聲明二所示土地、建物所為之強制執行程
    序等語。
　　被上訴人對其前曾執江主義簽發之本票聲請強制執行（原法院八十六年度執字第
　　四四九號），因執行無效果，經執行法院發給債權憑證，嗣於江主義亡後，其持
　　前開債權憑證，以上訴人為債務人江主義之繼承人，聲請對上訴人強制執行（九
　　十年度執字第一一０三號）查封上訴人所有上開二０九建號建物應有部分二分之
　　一及二四五建號建物所有權全部等情不爭執，惟否認其對江主義簽發之系爭本票
　　無票據權利，辯以其係經蕭慧英背書取得系爭本票，縱發票人江主義與背書人蕭
　　慧英間存有抗辯事由，依票據法第十三條前段規定，繼承江主義債務之上訴人，
　　亦不得對抗執票人。且江主義生前對於執行名義所載之債權從未否認，上訴人為
　　江主義之繼承人，繼承江主義之一切權利義務，被上訴人對上訴人之財產聲請強
　　制執行，並無違誤等語。
    （原審為上訴人敗訴之判決，上訴人提起上訴）。
三、本件被上訴人持上訴人之被繼承人江主義簽發之系爭本票，向原法院聲請本票裁
　　定准予強制執行（八十五年度基票字第三四號），經向原法院聲請強制執行（八
　　十六年度執字第四四九號），因江主義無財產可供執行，由執行法院核發債權憑
　　證。江主義於八十九年八月十四日死亡，上訴人為江主義之繼承人，且未向法院
　　聲明拋棄繼承，亦未向法院呈報為限定繼承。嗣被上訴人於江主義亡後，持該債
　　權憑證聲請對江主義之繼承人即上訴人強制執行（九十年度執字第一一○三號）
　　，並聲請對上訴人所有上開二０九建號建物應有部分二分之一及二四五建號建物
　　所有權全部強制執行等情，業經本院調取原法院八十五年度基票字第三四號本票
　　裁定、八十六年度執字第四四九號強制執行、九十年度執字第一一○三號強制執
　　行等案卷核閱屬實，並有被上訴人提出之原法院八十五年度基票字第三四號裁定
　　、債權憑證等可稽，且為兩造所不爭執，堪認為真正。
四、上訴人主張系爭本票係江主義應蕭慧英、蕭孟安之議，簽發予蕭慧英，由蕭慧英
    交付被上訴人，江主義對蕭慧英並無一百萬元債務，被上訴人為蕭慧英之「人頭
　　」，自屬無對價而取得系爭本票，依票據法第十四條條第二項規定，被上訴人不
　　得主張系爭本票權利，爰依強制執行法第十四條第二項規定提起債務人異議之訴
　　，請求撤銷原法院九十年度執字第一一○三號清償票款強制執行事件，就上訴人
　　所有坐落基隆市○○區○○段一小段一五四地號土地及其上建物，建號二○九號
　　，門牌號碼為基隆市○○路七十之一號，暨上訴人所有坐座落基隆市○○區○○
　　段一小段一五四地號土地及其地上建物，建號二四五號，門牌號碼為基隆市○○
　　路七十之二號，所為之強制執行程序等語。被上訴人則否認其不得行使系爭本票
　　權利等語。經查：
１、本件原法院九十年度執字第一一０三號強制執行事件僅依被上訴人之聲請對上訴
　　人所有上開二０九建號建物應有部分二分之一及二四五建號建物所有權全部強制
　　執行，並未對上開建物坐落之基地強制執行，則上訴人訴請撤銷上開執行事件就
　　坐落基隆市○○區○○段一小段一五四地號土地部分所為之強制執行程序，自屬
　　無據，應予駁回，合先敘明。
２、按執行名義無確定判決同一之效力者，於執行名義成立前，如有債權不成立或消
　　滅或妨礙債權人請求之事由發生，債務人亦得於強制執行程序終結前提起異議之
　　訴，強制執行法第十四條第二項定有明文。又無對價或以不相當之對價取得票據
    者，不得享有優於前手之權利，票據法第十四條第二項定有明文。又按票據行為
    為不要因行為，執票人不負證明關於給付原因之責任，如票據債務人主張執票人
    取得票據係無對價或以不相當對價取得，應由該債務人負舉證責任（最高法院八
    十五年度台上字第二八六號判決意旨參照）。
３、上訴人主張被上訴人不得行使系爭本票票據權利，係以蕭慧英與江主義係同居關
　　係，並生下一女，故江主義語多偏頗，被上訴人則從未出庭應訊，並以證人江秋
　　桂（即江主義之母）於原審證稱：江主義和蕭慧英同居，但江主義並沒有欠她錢
　　，伊不知江主義有簽一張本票予蕭慧英等語為據。
　　惟查江主義本人於八十五年九月二日在原法院八十五年度基簡字第一九五號確認
　　本票債權不存在事件中自陳：「（問：確實有欠蕭慧英一百萬元？）是，一百萬
　　元是在我中風前欠下的，為確保該債權所以簽發系爭本票。」等語，蕭慧英於同
　　日亦陳述「…我因欠游如琇一百二十萬元，我便將該系爭本票交付予游如琇，」
　　等語（見原審卷第六四、六五頁），業經原法院調閱該院八十五年度基簡字第一
　　九五號確認本票債權不存在案卷查明屬實。另參酌上訴人於另案原審八十七年度
　　訴字第三二號債務人異議之訴事件中，上訴人委任之訴訟代理人自承：「當時雙
　　方有言明均撤回（訴訟），以後（債務）都找他先生（即指江主義）」，江主義
　　本人亦親自到庭證稱：「我只同意稍後再還，未說明三個月，我太太（即甲○○
　　○未同意要還」等語（參見原審卷第二０頁、第一三四、一三五頁），亦堪認上
　　訴人於另案並未否認江主義對乙○○負有債務。又民事訴訟法第三百八十五條第
　　一項，僅規定言詞辯論期日當事人之一造不到場者，得依到場當事人之聲請，由
　　其一造辯論而為判決，並非謂當事人之一造不到場，即應本於其不到場之效果而
　　為該當事人敗訴之判決（最高法院二十七年上字第一三九號判例參照）。是被上
　　訴人雖未於言詞辯論期日到場，惟上訴人並未舉證證明被上訴人係無對價或以不
　　相當對價取得系爭本票，故其此部分主張，仍不足採。
４、上訴人未能舉證證明本件於執行名義成立前，即有債權不成立或消滅或妨礙債權
　　人請求之事由之情，而上訴人為江主義之繼承人，復未向法院聲明拋棄繼承，亦
　　未向法院呈報為限定繼承。則被上訴人於江主義亡後，持債權憑證向上訴人聲請
　　強制執行，並無不當，上訴人依強制執行法第十四條第二項規定，提起異議之訴
　　，請求撤銷已為之執行程序，即無理由。
五、綜上所述，上訴人提起本件異議之訴，於法不合。原審為上訴人敗訴之判決，並
　　無不當，上訴意旨指摘原判決不當，求予廢棄，為無理由，應予駁回。
六、本件事證已明，兩造其餘攻擊防禦方法，經核與本判決結果不生影響，爰不一一
　　論述。
七、據上論結：本件上訴為無理由，依民事訴訟法第四百六十三條、第三百八十五條
    第一項前段、第四百四十九條第一項、第七十八條，判決如主文。
中　　　華　　　民　　　國　　九十一　　年　　　六　　　月　　 十一　　 日
　　　　　　　　　　　　　　　臺灣高等法院民事第十一庭
　　　　　　　　　　　　　　　　　審判長法  官　吳  景  源
　　　　　　　　　　　　　　　　　      法　官　陳　金　圍
                                        法　官　滕　允　潔
右正本係照原本作成。
不得上訴。
中　　　華　　　民　　　國　　九十一　　年　　　六　　　月　　十二　　　日
　　　　　　　　　　　　　　　　　　　　書記官　邵　淑　津
